【裁判字號】    99,事聲,5112
【裁判日期】    991116
【裁判案由】    聲明異議（消債）
【裁判全文】
臺灣士林地方法院民事裁定            99年度事聲字第5112號
異  議  人  萬泰商業銀行股份有限公司
法定代理人  丙○○
代  理  人  甲○○
上列異議人對於本院司法事務官民國99年10月20日98年度司執消
債更字第47號認可更生方案之裁定聲明異議，本院裁定如下：
      主      文
異議駁回。
      理      由
一、異議意旨略以：債務人乙○○（下逕稱債務人）自陳其現任
    家教老師一職，每月收入約為新臺幣（下同）2 萬元，然債
    務人於向伊申請現金卡時之申請書上載明，斯時任職東湖國
    小代課老師，自陳年收入為48萬元，是平均月收入為4 萬元
    ，顯見債務人目前之月收入屬其長期薪資平均值之下，自不
    能將現今之月薪視為償債之極限，否無異有鼓勵債務人於更
    生時尋找或製造低薪假象之嫌。又債務人所主張扶養之2 名
    子女，於更生期間陸續成年，債務人自無於8 年更生期間皆
    列該2 名子女扶養費之必要。且債務人清償之成數過低，不
    符比例原則，原裁定認可之更生方案（下稱系爭更生方案）
    未能兼顧平衡債權人之權利，影響伊之債權甚詎，難認公允
    ，爰依法聲明異議等情。
二、按債務人有薪資、執行業務所得或其他固定收入，法院認更
    生方案之條件公允者，得不經債權人會議可決，逕依債務人
    之聲請或依職權以裁定認可更生方案，消債條例第64條第1
    項定有明文。又按消債條例之立法目的，係在使陷於經濟上
    困難之消費者，得依消債條例清理債務，以妥適調整其與債
    權人間之權利義務，並重建其經濟生活，是更生方案之條件
    是否公允，當係以債務人是否以其現有之資力，扣除必要生
    活支出後，已盡其最大能力清償為斷。至於債務人日後收入
    是否得以增加，乃屬無法明確衡量、將來不可預測之事，自
    無由據以為更生方案是否公允之判斷基礎，更非以清償成數
    為判斷更生方案是否公允之標準。經查：
  (一)債務人自陳現任職家庭教師，每月薪資為2 萬元，業據提出
    學生家長出具之證明書為證，佐以債務人自87年12月14日起
    至90年12月7 日止任職於東湖國小代課老師，有勞工保險投
    保資料附於本院98年度司執消債更字第47號卷（下稱系爭更
    生卷）為憑，且以現今少子化之趨勢，債務人所陳其現任家
    庭教師，月收入約2 萬元，應符常情，而堪憑信。至異議人
    認債務人應可謀得更高薪資云云，然現今教育現場已因少子
    化之因素，致流浪教師充斥，已難認債務人有可謀得更高薪
    資之可能，且其日後究有無覓得更高薪資之工作，既屬將來
    不可預測之事，揆諸上開說明，自無從據為系爭更生方案是
    否公允之判斷基礎，是異議人就此所為之異議，並無理由。
  (二)查債務人育有1 女、2 子，長女雖已成年，惟現仍就學中。
    長男、次男分別為81年5 月12日生、85年2 月1 日生，有戶
    籍謄本附於系爭更生卷為憑。而系爭更生方案以1 個月為1
    期，第1 期至第48期，每期清償4 千元，第49期至第96期，
    每期清償1 萬800 元，足徵系爭更生方案非全未區分債務人
    子女是否成年，已無受債務人扶養之必要，而未提高清償數
    額。是異議人就此聲明異議，已與事實未盡相符。
  (三)又債務人之配偶罹患中度精神障礙，有身心障礙手冊影本在
    卷為憑，故債務人所稱其配偶因病未能工作，無法共同扶養
    未成年子女，亦非無據。以債務人平均月收入約2 萬元，姑
    不論於債務人長男未成年前，債務人需獨力負擔扶養2 未成
    年子，即令債務人之長男成年後，債務人仍需獨力扶養未成
    年之次子，而系爭更生方案，於第1 期至第48期，債務人每
    月仍清償債務4 千元，其所留之必要生活費用僅餘1 萬6 千
    元，扣除內政部主計處所公布之99年度臺北市每人得月最低
    生活費1 萬4,614 元，所餘未及2 千元，尚須扶養1 至2 名
    未成年子女，足認債務人個人之必要支出及扶養費用顯已極
    盡壓縮之能事。又系爭更生方案自第49期起，更提高清償數
    額為每期1 萬800 元，則依債務人之收入，每月僅餘未及1
    萬元之數額供己生活之用，益徵債務人已盡其最大能力清償
    。
  (四)綜上所述，系爭更生方案，係以債務人現有之資力，扣除必
    要生活支出後所擬具，揆諸上開說明，已足認債務人業盡其
    最大能力清償，難認為不公允，是異議人就此所為之異議，
    自屬無據。
三、綜上所述，本院事務官所認可之系爭更生方案，其內容核屬
    公允，復無消債條例第63條、第64條第2 項規定不應認可之
    消極事由存在，不經債權人會議可決，依職權認可更生方案
    ，於法洵無不合。異議人執上開事由聲明異議，為無理由，
    應予以駁回。
四、爰裁定如主文。
中    華    民    國    99    年    11    月    16    日
                  民事第二庭  法      官  方彬彬
以上正本證明與原本無異。
如不服本裁定應於送達後10日內向本院提出抗告狀，並繳納抗告
費新臺幣1,000元。
中    華    民    國    99    年    11    月    18    日
                              書  記  官  周嫣蘋

司法院資訊處製作；財團法人民間司法改革基金會備份。
